【裁判字號】    98,簡上,43
【裁判日期】    980430
【裁判案由】    詐欺
【裁判全文】
臺灣臺北地方法院刑事判決              98年度簡上字第43號
公  訴  人  臺灣臺北地方法院檢察署檢察官
上  訴  人
即  被  告  甲○○
                      樓
上列上訴人即被告因詐欺案件，不服本院民國97年12月29日所為
97年度簡字第4952號第一審簡易判決（聲請簡易判決處刑案號：
97年度偵字第24011號），提起上訴，本院合議庭判決如下：
    主  文
上訴駁回。
甲○○緩刑貳年。
    事  實
一、甲○○明知社會上詐騙案件層出不窮，無正當理由徵求他人
    提供金融帳戶之存摺、提款卡及密碼者，恐遭利用作為人頭
    帳戶，幫助詐欺集團用以詐騙他人財物匯款之用，竟仍基於
    幫助他人詐欺取財之不確定故意，於民國97年7 月25日下午
    13時許，在臺北火車站附近之統聯客運總站，將其所有之台
    新國際商業銀行（下稱台新銀行）新生分行（帳號：000000
    00000000號）帳戶之存摺、提款卡及密碼，交付不詳姓名、
    年籍之1 名成年男子，幫助該詐騙集團詐騙。嗣乙○○於97
    年7 月25日晚間20時48分許，接獲上開詐騙集團所屬成員來
    電，偽以中華民國對外貿易發展協會員工之名義，佯稱乙○
    ○之轉帳分期付款設定錯誤，要求乙○○持其金融卡至提款
    機前依其指示操作云云，致乙○○因而陷於錯誤，於97年7
    月25日晚間21時56分許，至位在臺南市○區○○路95號之台
    新銀行自動提款機依指示操作，匯款新臺幣（下同）1 萬元
    至甲○○前揭帳戶內，旋由不詳人士悉數提領一空。嗣乙○
    ○發覺受騙報警處理，始循線查知上情。
二、案經乙○○訴請臺灣臺北地方法院檢察署檢察官聲請簡易判
    決處刑。
    理  由
壹、證據能力部分：
    按被告以外之人於審判外之言詞或書面陳述，除法律有規定
    者外，不得作為證據，刑事訴訟法第159 條第1 項定有明文
    。但被告以外之人於審判外之陳述，雖不符前4 條之規定，
    而經當事人於審判程序同意做為證據，法院審酌該言詞陳述
    或書面陳述作成時之情況，認為適當者，亦得為證據。當事
    人、代理人或辯護人於法院調查證據時，知有刑事訴訟法第
    159 條第1 項不得為證據之情形，而未於言詞辯論終結前聲
    明異議者，視為有前項之同意，同法第159 條之5 亦規定甚
    明。經查，本院認定犯罪事實所憑之證據中，部分係屬傳聞
    證據，惟檢察官及被告均未於本院言詞辯論終結前聲明異議
    ，本院審酌該等言詞或書面陳述作成之情況，並無非出於任
    意性或不正取供，或違法或不當情事，且客觀上亦無不可信
    之情況，堪認為適當，依刑事訴訟法第159 條之5 第2 項規
    定，均得作為證據。
貳、實體部分：
一、上開犯罪事實，業據被告甲○○於偵查中及本院審理時均坦
    承不諱，且經告訴人即被害人乙○○於偵查中證述明確（見
    臺灣臺北地方法院檢察署97年度偵字第24011 號偵查卷宗，
    下稱偵卷第9 頁至第10頁），並有上開被告帳戶之客戶基本
    資料與身分證影本（見偵卷第19頁）、往來明細表（見偵卷
    第30頁）及自動提款機交易明細表（見偵卷第13頁）等件在
    卷可稽，足證被告任意性自白與事實相符，事證明確，犯行
    堪以認定，應予依法論科。
二、按金融存款帳戶、存摺及提款卡，屬於個人財產權益，其專
    屬性、私密性極高，除非本人或與本人具密切之關係者，難
    認有何理由可自由使用私人之帳戶、存摺及提款卡，一般人
    亦均有應妥善保管上開物件，防止被他人冒用之認知。且近
    來詐欺集團犯案每每利用人頭帳戶為其犯罪工具，若任意提
    供自己帳戶及其相關物件資料予不明人士使用，將有遭他人
    作為詐欺犯罪時，非正當資金進出之用之不法用途，此為受
    有相當教育之人所應認識，本件被告任意交付其所有之上開
    帳戶資料與不認識之人，即有以己帳戶供他人作為詐欺犯罪
    時使用之不確定故意甚明。惟被告僅提供上開帳戶之相關物
    件，為他人之詐欺取財犯行提供助力，尚無以自己實施詐欺
    犯罪之意思，而與他人有詐欺犯罪之犯意聯絡，或被告有直
    接參與詐欺犯罪構成要件行為之分擔情事，並非共同正犯。
    是核被告所為，係犯刑法第339 條第1 項、第30條第1 項之
    幫助共同詐欺取財罪。被告所幫助之詐欺集團成員間，有犯
    意聯絡及行為分擔，均為共同正犯。本件被告幫助他人犯罪
    ，依刑法第30條第2 項從犯之規定，按正犯之刑減輕之。原
    審依據刑事訴訟法第449 條第1 項前段、第3 項、第454 條
    第2 項，刑法第28條、第339 條第1 項、第30條、第41條第
    1 項前段，判處被告有期徒刑3 月，如易科罰金，以新臺幣
    1, 000元折算1 日，其認事用法均無不當，量刑亦為妥適，
    是被告仍以其不認識詐欺集團，且沒有能力繳罰金云云，提
    起上訴，非有理由，應予駁回。
三、惟按刑法第74條第1 項規定：「受2 年以下有期徒刑、拘役
    或罰金之宣告，而有下列情形之一，認以暫不執行為適當者
    ，得宣告2 年以上5 年以下之緩刑，其期間自裁判確定之日
    起算：一、未曾因故意犯罪受有期徒刑以上刑之宣告者。二
    、前因故意犯罪受有期徒刑以上刑之宣告，執行完畢或赦免
    後，5 年以內未曾因故意犯罪受有期徒刑以上刑之宣告者。
    」，查被告前雖因故意違反藥事法案件，受有期徒刑6 月及
    併科罰金15萬元之宣告，但於91年6 月17日易科罰金執行完
    畢後，5 年以內未曾因故意犯罪受有期徒刑以上刑之宣告等
    情，有臺灣高等法院被告前案紀錄表1 紙在卷可稽（見本院
    卷第7 頁、第8 頁），並被告坦承本件犯行，已有悔意，且
    業以匯款之方式償還告訴人乙○○1 萬元之事實，有郵政國
    內匯款執據1 紙（見本院卷第26頁）在卷可稽，參酌上情，
    可認被告前開犯行僅係因法治意識不足，始誤蹈法網，是應
    無庸以刑之執行達到教化其反社會行為之目的，且本院信被
    告經此教訓當知所警惕，而無再犯之虞，本院因認對被告所
    宣告之刑，以暫不執行為適當，爰併予宣告緩刑如主文所示
    。
四、據上論斷，應依刑事訴訟法第455 條之1 第1 項、第3 項、
    第368 條，刑法第74條第1 項第2 款，判決如主文。
本案經檢察官楊雅清到庭執行職務。
中    華    民    國    98    年    4    月    30    日
                  刑事第十七庭審判長法  官  劉煌基
                                    法  官  劉秀君
                                    法  官  葉力旗
上正本證明與原本無異。
本判決不得上訴。
                                    書記官  林碧華
中    華    民    國    98    年    4    月    30    日
附錄論罪科刑法條全文
中華民國刑法第339條：
意圖為自己或第三人不法之所有，以詐術使人將本人或第三人之
物交付者，處5年以下有期徒刑、拘役或科或併科1,000元以下罰
金。
以前項方法得財產上不法之利益或使第三人得之者，亦同。


司法院資訊處製作；財團法人民間司法改革基金會備份。
